臺灣高等法院臺中分院刑事判決
110年度上訴字第1243號
上  訴  人  
即  被  告  陳明仁


選任辯護人  陳浩華  律師
            邱宇彤  律師
上  訴  人  
即  被  告  廖廷軒


上  一  人
選任辯護人  陳  鎮  律師
            宋豐浚  律師
上列上訴人等因違反組織犯罪條例等案件，不服臺灣臺中地方法
院109年度訴字第2631號中華民國109年12月31日第一審判決（起
訴案號：臺灣臺中地方檢察署109年度少連偵字第293、407號）
，提起上訴，本院判決如下：
    主  文
原判決關於甲○○、乙○○部分，均撤銷。
甲○○犯如附表四編號1-1至1-3所示各罪，各處如附表四編號1-1
  至1-3所示之刑，沒收部分如附表四編號1-4所示。應執行有期
  徒刑參年拾月。
乙○○犯如附表四編號2-1至2-3所示各罪，均累犯，各處如附表
  四編號2-1至2-3所示之刑，沒收部分如附表四編號2-4所示。
  應執行有期徒刑參年。
　  犯罪事實
一、緣葉文正（葉文正所為共同發起犯罪組織等犯行，由本院以
    110年度上訴字第1249號案號判決）與已成年之謝○清（應由
    檢察官另行偵查處理，起訴書漏載謝○清亦同為出資發起人
    部分，應予補充）2人一同出資發起三人以上、以實施詐術
    為手段之具持續性及牟利性之具結構性犯罪組織之詐欺集團
    ，乃於民國108年農曆年間左右，由原即與甲○○相識之謝○清
    介紹葉文正與甲○○認識，並由葉文正指示甲○○承租處所設立
    及管理詐欺機房，且由葉文正、謝○清、甲○○及真實姓名、
    年籍均不詳之已滿18歲之綽號「小凡」（下稱「小凡」）等
    人負責招募成員，甲○○乃與其所招募於如附表一編號3所示
    時間加入上開犯罪組織擔任一、二線話務手之乙○○（前曾於
    104年12月7日，因幫助詐欺取財案件，由臺灣臺中地方法院
    以104年度中簡字第1839號判處有期徒刑2月〈得易科罰金〉確
    定，並已於105年3月3日易科罰金執行完畢）各先、後27次
    分別起意，甲○○先行1次起意而與葉文正、謝○清、「小凡」
    等負責招募及管理水房等指揮階層人員間，本於共同指揮犯
    罪組織、招募他人加入犯罪組織之犯意聯絡（起訴書附表一
    編號1已載明甲○○為機房現場管理人之共同指揮犯罪組織之
    事實，又其附表一編號3、4亦載及甲○○有共同招募之行為而
    均已起訴），同時並與葉文正、謝○清、「小凡」、乙○○及
    其餘該詐欺集團參與成員間，共同基於首次犯三人以上共同
    詐欺取財之為自己不法所有意圖及隱匿特定犯罪所得去向而
    洗錢（指附表二編號1部分）之犯意聯絡（起訴書漏載具有
    上揭共同洗錢犯意聯絡部分，應予補充）；乙○○則先1次起
    意而與葉文正、謝○清、「小凡」、甲○○及其餘該詐欺集團
    參與成員間，共同基於參與犯罪組織及首次犯三人以上共同
    詐欺取財之為自己不法所有意圖及隱匿特定犯罪所得去向而
    洗錢（指附表二編號1部分）之犯意聯絡（起訴書漏載具有
    上揭共同洗錢犯意聯絡部分，應予補充）；甲○○、乙○○各另
    8次起意而各次分別與葉文正、謝○清、「小凡」及其餘該詐
    欺集團參與成員間，共同基於犯三人以上共同詐欺取財之為
    自己不法所有意圖及隱匿特定犯罪所得去向而洗錢（起訴書
    漏載具有上揭共同洗錢犯意聯絡部分，應予補充）之犯意聯
    絡（指附表二編號2、5、8、10、12、13、18、23部分）；
    甲○○、乙○○各另18次起意而各次分別與葉文正、謝○清、「
    小凡」及其餘該詐欺集團參與成員間，共同基於犯三人以上
    共同詐欺取財之為自己不法所有意圖之犯意聯絡（指附表二
    編號3、4、6、7、9、11、14至17、19至22、24至27部分）
    ，由葉文正、謝○清出資交款予甲○○設立詐騙機房，甲○○即
    承葉文正、謝○清之命，先自108年4月間起至109年4月底止
    ，承租位於臺中市○○區○○○○巷00號房屋，成立「南屯電信詐
    欺機房」（下稱南屯機房），及以葉文正交付之款項添購機
    房用品及供以詐騙使用之被害人資料，復自109年5月中旬起
    承租位於臺中市○○區○○路○段000號0樓房屋，將機房搬遷而
    成立「太平電信詐欺機房」（下稱太平機房，使用原南屯機
    房之用具），並擔任如附表一編號1所示共同指揮機房之現
    場管理人及三線話務手等工作，且由葉文正、謝○清、甲○○
    及「小凡」等人陸續召募卓立山、蘇上源（由甲○○面試）、
    邱明國（上3人已由原審判決確定，其等參與期間及分工角
    色，分別詳如附表一編號2、4、5所載）、少年黃○潔（93年
    1月間出生，於行為時係14以上未滿18歲之具刑事責任之少
    年，暱稱小金，於109年6月15日加入，所涉詐欺等非行，另
    由臺灣臺中地方法院少年法庭處理。甲○○、乙○○對於該詐欺
    集團成員黃○潔為未滿18歲之人部分，主觀上均尚無認識、
    亦非可預見）、真實姓名、年籍不詳、暱稱「黑豬」、「小
    黑」、「小黎」等人（上開3人係於108年10月間加入，且均
    無證據足認為未成年人）加入上開詐欺集團。渠等運作模式
    係將集團成員分工為一、二、三線人員，先由一線人員以暱
    稱「林順然」、「王暉」、「楊海」、「朱成」、「楊琴」
    、「劉丹城」之人，假冒大陸地區各地通訊管理局客服人員
    ，撥打電話予如附表二編號1至27「被害人」欄所示之人，
    謊稱其所申辦之門號亂發簡訊因而涉及刑案，須向大陸地區
    公安局報案，再由假冒二線之大陸地區公安人員以暱稱「周
    明軒」、「姚遠」之人，要求其等提供名下金融帳戶供清查
    ，再將電話轉至暱稱「張本才」之假冒檢察官之三線人員，
    誘使對方說出相關金融帳戶之帳號密碼或依指示操作匯款，
    並於取得金融機構之帳號密碼後，再將該帳號密碼交予SKYP
    E暱稱「金微風」、「矽品科技」、「梨泰院」等水房成員
    ，由水房人員負責將被害人帳戶內款項轉至人頭帳戶，約定
    成員之薪資為月薪新臺幣（下同）5萬元，若詐騙得手，由
    水房分得其中13%之款項，餘款則約定由機房一線詐騙人員
    分得7%，第二、三線詐騙人員可各分得10%，其餘則歸葉文
    正、謝○清取得，渠等以此方式而共同於如附表二所示時間
    ，對如附表二所示大陸地區人民詐騙，使其中如附表二編號
    1、2、5、8、10、12、13、18、23所示之彭○純、溫○宇、唐
    ○麗、白○利、岳○泓、盧○婷、謝○、平○月、吳○9人陷於錯誤
    ，或提供金融帳戶密碼予詐欺集團成員，或依指示匯款至指
    定之人頭帳戶，並由該詐欺集團成員提領轉交共犯成員，各
    次並藉此共同隱匿特定犯罪所得去向而洗錢，葉文正、謝○
    清因共同發起前開犯罪組織而實際各取得30萬元之犯罪所得
    （葉文正上開犯罪所得30萬元，已由葉文正向本院繳交扣案
    ），甲○○、乙○○已實際獲取總計各6萬元、5萬元之報酬（甲
    ○○、乙○○前開犯罪所得，亦各據其2人向本院繳交扣案）；
    至如附表二編號3、4、6、7、9、11、14至17、19至22、24
    至27部分，則各於著手實行詐騙後未獲匯款而未遂。本案因
    警方依法執行通訊監察後，循線於109年7月13日15時55分許
    ，持臺灣臺中地方法院法官核發之搜索票，前至上開址設臺
    中市○○區○○路0段000號0樓之太平機房執行搜索而查獲，並
    起獲如附表三編號1至4、6至20所示甲○○、乙○○及其共犯等
    人所有或因有權持用而具事實上處分權之供本案各次共同加
    重詐欺取財既、未遂行為所用之物扣案。
二、案經新竹市政府警察局移送臺灣臺中地方檢察署檢察官偵查
    起訴。
    理  由
一、證據能力方面：
(一)有關上訴人即被告（下稱被告）甲○○所為共同指揮犯罪組織
    、招募他人加入犯罪組織及被告乙○○共同參與犯罪組織部分
    ：
　　按組織犯罪防制條例第12條第1項中段規定：「訊問證人之
    筆錄，以在檢察官或法官面前作成，並經踐行刑事訴訟法所
    定訊問證人之程序者為限，始得採為證據。」，以立法明文
    排除被告以外之人於檢察事務官、司法警察官或司法警察調
    查中所為之陳述，得適用刑事訴訟法第159條之2、第159條
    之3及第159條之5等規定。是證人於警詢作成之筆錄，自不
    得採為認定被告等人違反組織犯罪防制條例之罪之證據，縱
    第一審法院行簡式審判程序亦然；至有關被告自己於警詢、
    偵訊及法院法官面前所為之供述，對被告本身而言，則不在
    前開組織犯罪防制條例第12條第1項中段排除之列。至犯「
    該條例以外之罪」，被告以外之人於審判外之言詞或書面陳
    述，自仍應依刑事訴訟法相關規定，定其得否為證據（最高
    法院103年度台上字第2915號、110年度台上字第2315、2316
    號刑事判決意旨參照）。
(二)被告甲○○、乙○○所犯前開三人以上共同詐欺取財既、未遂及
    隱匿特定犯罪所得去向而洗錢部分：　　
　　按刑事訴訟法第159條之5規定：「（第1項）被告以外之人
    於審判外之陳述，雖不符前4條之規定，而經當事人於審判
    程序同意作為證據，法院審酌該言詞陳述或書面陳述作成時
    之情況，認為適當者，亦得為證據。（第2項）當事人、代
    理人或辯護人於法院調查證據時，知有第159條第1項不得為
    證據之情形，而未於言詞辯論終結前聲明異議者，視為有前
    項之同意」，其立法意旨在於傳聞證據未經當事人之反對詰
    問予以核實，原則上先予排除，惟若當事人已放棄詰問或未
    聲明異議，基於證據資料愈豐富，愈有助於真實發現之理念
    ，且強化言詞辯論原則，法院自可承認該傳聞證據例外擁有
    證據能力。查有關下述所引用未符合刑事訴訟法第159條之1
    至第159條之4規定之證據，業據檢察官、被告甲○○及被告甲
    ○○、乙○○之辯護人於本院明示同意作為證據（被告乙○○於本
    院準備程序未到庭，見本院110年上訴字第1243號卷第154頁
    ），且經本院於審理時當庭直接提示而為合法之調查，檢察
    官、被告甲○○、乙○○及其2人之辯護人均未於言詞辯論終結
    前聲明異議（見本院110年上訴字第1243號卷第259至297頁
    ），本院審酌前開證據作成或取得之狀況，並無非法或不當
    取證之情事，故認為適當而均得以作為證據，是前開證據依
    刑事訴訟法第159條之5之規定，均具有證據能力。
二、訊據被告乙○○對於上揭犯罪事實均坦承不諱（見本院110年
    上訴字第1243號卷第275至284頁）；質之被告甲○○固亦曾於
    本院供認前揭各該事實，且坦認犯有各次之三人以上共同詐
    欺取財既、未遂及隱匿特定犯罪所得去向而洗錢之罪，惟矢
    口否認有何共同指揮犯罪組織、招募他人加入犯罪組織之罪
    ，並就上開否認部分辯稱：伊在機房內所為，均係受葉文正
    、謝○清指示，應不該當於共同指揮犯罪組織之罪名，且伊
    未共同參與招募他人加入犯罪組織云云（見本院110年上訴
    字第1243號卷第275至289頁）。本院查：
(一)甲○○所為共同指揮犯罪組織、招募他人加入犯罪組織及被告
    乙○○共同參與犯罪組織部分：
 1、按組織犯罪防制條例第3條第1項前段，對於發起、主持、操
    縱、指揮犯罪組織等不同層次之犯行，均予規範處罰，以收
    遏制之效，所謂「主持」，係指主事把持，「操縱」，係幕
    後操控，而「指揮」犯罪組織者，係就某特定任務之實現，
    得指使命令犯罪組織成員，決定行動之進退行止，與聽取號
    令，實際參與行動之一般成員有別。又詐欺集團之分工細緻
    ，不論電信詐欺機房或領款車手等流別，各流別如有三人以
    上，通常即有各該流別之負責人，以指揮各該流別分工之進
    行及目的之達成，使各流別各自分擔犯罪行為之一部，相互
    利用其他流別之行為，以達整體詐欺集團犯罪目的之實現，
    則各流別之負責人，縱有接受詐欺集團中之發起或主持者之
    指示而為，然招募所屬成員並指派任務等情事，則其於整體
    詐欺犯罪集團中，係居於指揮該流別行止之核心地位，為串
    起各流別分工之重要節點，自屬組織犯罪防制條例第3條1項
    前段所指「指揮」犯罪組織之人，與僅聽取號令而奉命行動
    之一般成員有別（最高法院108年度台上字第1189、1400號
    刑事判決意旨參照）。
 2、被告乙○○於偵查、原審及本院均已坦認上開共同參與犯罪組
    織之犯行（見109年度少連偵字第293號卷一第189至195頁、
    原審109年度訴字第2631號卷一第233至234頁、本院110年上
    訴字第1243號卷第275至284頁），且於偵訊時供述及證稱：
    伊在南屯機房、太平機房擔任話務人員，其綽號為「阿翔」
    ，被害人的電話是由甲○○買來的，是「胖子」（甲○○）於10
    8年4月中旬帶我去南屯機房，109年5月間由甲○○載入太平機
    房，只有甲○○有鑰匙可以進出，其他人都無法進出，甲○○說
    葉文正是老闆，葉文正會交待甲○○去買生活所需（見109年
    度少連偵字第293號卷一第193至195頁）；
　　本案是甲○○邀我進去南屯機房、太平機房，葉文正沒有打電
    話，有時會到機房監督甲○○，太平機房是使用南屯機房的工
    具，甲○○邀我進去南屯機房時，裡面的工具已經都有了，甲
    ○○邀我加入機房時跟我說是抽成的，一線抽7%，二、三線是
    各10%，伊代號是「林順然」等，「張本才」是甲○○演的，
    卓立山扮「姚遠」，葉文正是老闆、負責監督，我的犯罪所
    得是甲○○拿給我的，不是葉文正拿給我的等語（見109年度
    少連偵字第293號卷二第381至400頁）。又被告甲○○於偵訊
    時已供認及證述：本案係葉文正出資請其承租南屯機房、太
    平機房，在太平機房被查獲的人有我、「阿翔」（乙○○）、
    「阿國」（邱明國）、「阿金」（黃○潔）、「阿源」（蘇
    上源）、「小卓」（卓立山）、「阿正」（葉文正）等人，
    警方在其身上查獲之鑰匙是太平機房租屋處之鑰匙，南屯機
    房之成員有我、「阿正」（葉文正）、「阿翔」（乙○○）、
    「小卓」（卓立山）、「黑豬」、「小黑」、「小黎」等一
    、二線人員，葉文正是老闆、看管之角色，且指示其承租南
    屯、太平機房，伊在機房負責採買、擔任三線假檢察官，成
    員私下叫我胖子，機房運作模式如其警詢所述，並由其負責
    管理門禁及收取成員個人手機，平時不能對外聯絡，被害人
    的菜單是伊向水商推薦的菜商買的【見109年度少連偵字第2
    93號卷一第207至214頁（含經其於偵訊時確認供述屬實之新
    竹市政府警察局卷〈下稱警卷〉一第149頁）】；葉文正在南
    屯機房待了一段時間之後就先離開了，他就叫我管理成員的
    生活作息，詐騙用的筆電等物是葉文正出錢，由其去購買，
    後於109年5月初搬到太平機房，由伊負責搬遷事宜等情（見
    109年度少連偵字第293號卷二第381至388頁），並於原審及
    本院準備程序時，對於起訴書附表一及原判決附表一所載其
    為機房現場管理人兼外務採買及三線話務手等事實，均已供
    承認罪（見原審109年度訴字第2631號卷一第214頁、本院11
    0年上訴字第1243號卷第153頁），被告甲○○於本院審理時並
    確認供明：本案詐欺機房內之成員手機係伊保管，且由伊管
    理門禁，謝○清沒有進來機房過，伊係受葉文正及謝○清以電
    話指揮而從事在機房內之工作等語（見本院110年上訴字第1
    243號卷第286頁）。而被告甲○○、乙○○上開供承之事實，復
    有下列證人於偵訊時之證詞在卷可佐：
 (1)證人卓○山於偵訊時證稱：我在南屯機房、太平機房擔任二
    線話務手，假冒公安局的警官詐騙大陸地區人民，南屯機房
    有我、甲○○、乙○○等人，太平機房有我、甲○○、乙○○、邱明
    國、蘇上源、黃○潔等人，甲○○是三線人員及在2個機房負責
    我們的三餐及日常用品，葉文正會來看我們有無上班，在南
    屯機房說要發薪資的人是甲○○（見109年度少連偵字第293號
    卷一第227至231頁）；是葉文正找我進入南屯機房，南屯機
    房、太平機房都是甲○○載我進去的，葉文正找我進去機房，
    而薪水是甲○○跟我講的，到目前還沒有拿到報酬，南屯機房
    是甲○○承租，是甲○○叫我在太平機房的google雲端帳戶申請
    設立密碼，裡面有教戰守則、被害人等相關資料，是甲○○把
    機房從南屯搬到太平，甲○○找我到太平機房時，有說要給我
    之前在南屯欠我的錢，我是二線假冒大陸公安，南屯機房有
    我、甲○○、乙○○及「黑豬」、「小黑」、「小黎」等人（見
    109年度少連偵字第293號卷二第413至416頁）。
 (2)證人蘇○源於偵訊時證稱：我在太平機房擔任一線人員，聽
    說葉文正是老闆，每天要我們工作的人有時是葉文正、有時
    是甲○○，甲○○除負責我們的三餐及日常用品外，還會教我們
    如何跟被害人對話，機房內有葉文正、甲○○、乙○○、卓立山
    、邱明國及我的女友黃○潔等人，我不知二線是何人，我只
    要把電話交給甲○○，就沒有我的事了（見109年度少連偵字
    第293號卷一第255至258頁）；我是在109年4月中旬看到網
    路上的廣告、由甲○○面試，甲○○說是從事詐欺機手的工作，
    甲○○說不會做沒關係、裡面會教，我於109年5月16日由一位
    不認識的人帶我進入太平機房，擔任一線人員、暱稱「王霖
    」，詐騙成功後將電話轉給甲○○，由甲○○安排誰做後續二線
    工作，乙○○、卓立山、邱明國、黃○潔也是話務人員等語（
    見109年度少連偵字第293號卷二第437至440頁）。
 (3)證人邱○國於偵訊時證述：我從109年6月29日起在太平機房
    擔任一線話務手，進去時機房已經設立好了，甲○○跟我說不
    清楚就問卓立山、蘇上源，機房負責採買的是甲○○，乙○○原
    本是負責一線，後來甲○○叫他做二線，甲○○自己是做三線人
    員，薪資是甲○○說每個月會結等語（見109年度少連偵字第2
    93號卷一第171至175頁）：我是看報紙上廣告，打電話進去
    後，對方跟我約在臺中市某路口，由甲○○來路口接我到太平
    機房，我擔任一線人員，甲○○跟我說不知道詐騙話術就問乙
    ○○、卓立山、蘇上源，我和蘇上源共用暱稱「楊海」或「朱
    成」，我進入1、2天後，曾詢問乙○○「你不是做一線嗎?」
    ，乙○○回我說「甲○○有叫我做二線」，我才知道甲○○有叫乙
    ○○做二線人員，甲○○負責三線，太平機房管理人為葉文正、
    甲○○，機房成員都是分別房間睡，葉文正、甲○○是睡客廳，
    我們其他人都要睡房間，且有規定幾點就不能出房門、被控
    管進出，甲○○負責保管房間鑰匙，只有葉文正、甲○○不受門
    禁管制，我到機房後是甲○○跟我講薪水是詐騙所得的7%等語
    （見109年度少連偵字第293號卷二第427至431頁）。
 (4)證人黃○潔於偵訊時證述：我在太平機房擔任第一線通訊管
    理局客服人員，是綽號胖子的甲○○跟我說如果有成功的話可
    以抽成7%，另有話務手即綽號「阿翔」之乙○○等人，蘇上源
    是我男友，我和蘇上源在同一個房間，只有胖子即負責採買
    之甲○○有鑰匙，我不知道何人出資成立詐欺機房等語（見10
    9年度少連偵字第293號卷一第243至247頁）。
 (5)證人葉○正於原審審理時證稱：我是出資的人，一直到中途
    即109年6月中旬左右才進入太平機房，機房對外聯絡、包含
    與其餘詐騙成員聯繫方面都要問甲○○，因平常都是由甲○○對
    外聯絡，我沒有在碰電腦、完全不會用電腦，所以把對外聯
    繫事項都交給甲○○處理，平時都是由甲○○買飯回來，甲○○也
    曾於買飯時順便載人進來，最後進入太平機房的成員邱明國
    是甲○○買飯時載進來的，甲○○有將成員手機收起來，我在時
    跟我說一聲、或跟甲○○說一下才可以借用我或甲○○的手機打
    電話與他們家人聯絡等語（見原審109年度訴字第2631號卷
    一第76至88頁），且於偵訊時證述：我是出資者，有參與招
    募甲○○、乙○○、卓立山等人，我當時知道他們有在做詐欺，
    就出資讓他們做，甲○○是管理話務機房、也擔任三線人員及
    採買等工作，我於109年6月中旬左右才進入機房，之前是交
    錢給甲○○購買電話卡、網卡及作為買便當等每日開銷，實際
    管理人是甲○○，是我叫甲○○承租該機房，我比較晚進去機房
    ，我還沒進入太平機房前，都是甲○○在管理一切，詐騙所得
    由水房（水商）拆帳取得其中13%，餘款約定機房一線人員
    可抽7%，二、三線都是10%，甲○○比較清楚機房話務要怎麼
    跟水房配合，被害人被詐騙的錢要怎麼拿到手是甲○○負責的
    ，由甲○○聯絡水商到一定的數目，甲○○再跟水商拿等語（見
    109年度少連偵字第293號卷一第140至143頁）。
 3、而組織犯罪防制條例所稱犯罪組織，指三人以上以實施強暴
    、脅迫、詐術、恐嚇為手段或最重本刑逾5年有期徒刑之刑
    之罪，所組成具有持續性或牟利性之有結構性組織。前項有
    結構性組織，指非為立即實施犯罪而隨意組成，不以具有名
    稱、規約、儀式、固定處所、成員持續參與或分工明確為必
    要，組織犯罪防制條例第2條定有明文。依上開被告甲○○、
    乙○○之供述、證述及各該證人於偵查或原審審理時之證詞，
    可知本案詐欺集團係以實施詐術為手段，且具持續性、牟利
    性之結構性組織，核屬組織犯罪防制條例所規範之犯罪組織
    至明。被告乙○○前揭共同參與犯罪組織之自白，足可採信。
    至被告甲○○部分，參以上揭如理由欄二、(一)、2所示各該
    事證，復參佐被告甲○○於本院審理時供認出資之謝○清未曾
    進入話務機房，且「小凡」是葉文正、謝○清找來招募犯罪
    組織成員之人等語（見本院110年上訴字第1243號卷第286、
    288頁），足認本案詐欺集團係由葉文正、謝○清出資，並由
    被告甲○○依葉文正、謝○清之指示設立南屯機房、太平機房
    ，及添購機房用品，並負責對外聯繫而購入供詐欺所用之被
    害人資料，且參與邀同被告乙○○加入及面試蘇上源等招募犯
    罪組織成員之行為，復擔任上開機房現場管理人，除管理外
    務採買、保管成員手機限制其等使用及外出外，亦負責安排
    機房成員之話務工作、教導詐騙話術等工作，同時擔任三線
    話務人員，於詐騙得手後，亦係由被告甲○○與水房（水商）
    聯絡拿取犯罪所得發放予機房成員，雖被告甲○○係接受詐欺
    集團中之發起者即葉文正、謝○清之指示而為，然其上開分
    擔招募所屬成員並在機房內指派任務、發放薪資報酬及處理
    對外聯繫等情事而為現場負責人，於整體詐欺犯罪集團中，
    足認係居於指揮該流別行止之核心地位，為串起各流別分工
    之重要節點，自屬組織犯罪防制條例第3條第1項前段所指「
    指揮」犯罪組織之人，核與僅聽取號令而奉命行動之一般成
    員有別，依前揭理由欄二、(一)、1所示最高法院刑事判決
    揭示之意旨，自應論以與葉文正、謝○清等人共同具有指揮
    犯罪組織犯意聯絡，並依葉文正、謝○清指示而分擔指揮行
    為之人。被告甲○○於本院審理時已自白此部之有關事實，惟
    對於罪名部分以其係受葉文正、謝○清之指示所為而爭執伊
    不應成立共同指揮犯罪組織之罪，尚無可採，且因被告甲○○
    於本院審理時既非就前開事實內容有所爭執，而僅就罪名評
    價之法律適用部分認有疑異，是被告甲○○及其辯護人於本院
    審理時聲請調查證人謝○清，以期證明伊係受葉文正、謝○清
    指示而為上開行為，本院認因此部分事實同為本院所肯認，
    且並無礙於被告甲○○所犯為共同指揮犯罪組織之罪之認定，
    故認尚無依被告甲○○及其辯護人之聲請而傳訊調查證人謝○
    清之必要，附此說明。
 4、基上所述，被告甲○○所為共同指揮犯罪組織、招募他人加入
    犯罪組織及被告乙○○共同參與犯罪組織之犯行，均足可認定
    。
(二)被告甲○○、乙○○所犯前開三人以上共同詐欺取財既、未遂及
    隱匿特定犯罪所得去向而洗錢部分：
 1、被告甲○○、乙○○於本院審理時對於此部分事實均坦承不諱（
    見本院110年上訴字第1243號卷第275至284、第289頁），且
    除有上開理由欄二、(一)所示之證據可稽外，並有
　  證人即被害人彭○純、溫○宇、唐○麗、白○利、岳○泓、盧○婷
    （起訴書誤載為盧○亭）、謝○、平○月、吳○等人分別於詢問
    筆錄所述（依序見警卷一第205至209頁、109年度偵聲字第4
    82號卷〈下稱偵聲482卷〉第131至133頁、警卷一第115至119
    、103至105頁、偵聲482卷第103至105頁、警卷一第187至18
    9、181至183頁、偵聲482卷第125至128頁）、被害人周○敏
    、陳○慧、李○、楊○慧、曹○娜、戴○、盧○婷、謝○、王○丹、
    王○南、梁○月、張○、平○月、王○、古○、邢○珺、余○萌、、
    喬○、李○欣、廖○儀、劉○如等人部分之通訊監察譯文（見警
    卷一第34至37、第44至47、49至54、54至57、58至59、59至
    61、61至62、62至72、72至74、74至76、76至78、78至80、
    80至82、82至84、84至86、86至87、88至89、89至91、91至
    93、93至95、95至97頁）、內政部警政署刑事警察局現場數
    位證物勘察報告（見109年度少連偵字第293號卷一第121頁
    至第129頁）、機房配置圖、臺灣臺中地方法院通訊監察書
    （見警卷一第23、99至114、279至294頁）、立案決定書、
    受案登記表（見警卷一第171至172、179至180、185至186、
    193頁）、查獲現場、扣案手機及電腦內資料等照片（見警
    卷三第337至351頁、原審109年度訴字第2631號卷一第343至
    344、351至352、359至360、367、375、383、391、399至40
    0、卷二第129至131頁）、手機訊息擷圖（見原審109年度訴
    字第2631號卷二第133至159頁）等在卷可憑，足認被告甲○○
    、乙○○上開自白均與事實相符而為可信。
 2、起訴意旨固認被告甲○○、乙○○就附表二所示各次三人以上共
    同詐欺取財既、未遂之行為，均另有刑法第339條之4第1項
    第3款所定之情形，惟本案被告甲○○、乙○○等人均係
    持電話撥打予各該被害人，並無證據證明其等有何以電子通
    訊、網際網路等傳播工具對公眾散布之情形，起訴書誤認另
    併有刑法第339條之4第1項第3款之加重條件部分，應予減縮
    。
 3、此外，並有如附表三編號1至4、6至20所示分屬被告甲○○、
    乙○○及共犯等人所有或因有權持用而具事實上處分權之供本
    案各次為三人以上共同詐欺取財既、未遂等犯行所用之物扣
    案可佐，被告甲○○、乙○○上揭各次所為三人以上共同詐欺取
    財既、未遂及共同隱匿特定犯罪所得去向而洗錢之犯行，亦
    均足認定。
(三)再被告甲○○、乙○○於本院均堅決否認其等知悉共犯黃○潔為
    未滿18歲之少年（見本院110年上訴字第1243號卷第155、29
    2頁），而除行為時為成年人之共犯蘇上源，因少年黃○潔為
    其女友而堪認伊於行為時主觀上對黃○潔為未滿18歲之人有
    所認識外，因據檢察官起訴書所示事證（其中被告甲○○共同
    指揮犯罪組織及被告乙○○共同參與犯罪組織之供述證據，係
    指合於組織犯罪防制條例第12條第1項中段之規定部分），
    尚難認被告甲○○、乙○○對於共犯黃○潔為少年一節，主觀上
    有所認識或可得預見，被告甲○○、乙○○上開供述均堪可採信
    。
(四)被告甲○○雖於偵訊時一度供稱伊已曾由葉文正交付報酬2、3
    0萬元云云，惟於原審堅稱應係6萬元方屬正確；又被告乙○○
    固曾於偵訊及原審陳稱其犯罪所得為50萬元（見109年度少
    連偵字第293號卷二第400、原審109年度訴字第2631號卷一
    第214頁），然被告乙○○上訴本院後，於其上訴理由堅為表
    示：伊先前所指之薪資，其中45萬元是向老闆借支而尚未取
    得，伊實際已獲取之犯罪所得應為5萬元等語，本院酌以被
    告甲○○、乙○○2人就其等各自之犯罪所得金額，前、後供述
    均有不一，且於欠缺可信之佐證下，依罪疑有利於被告之原
    則，自應認定被告甲○○、乙○○因本案實際已取得之犯罪所得
    各為6萬元、5萬元，且此數額雖與其等所為如附表二編號1
    、2、5、8、10、12、13、18、23所示三人以上共同詐欺取
    財按約定可抽成之比例計算後之總和不符，然既無證據足認
    被告甲○○、乙○○已實際獲取全部之約定報酬，自尚非可為被
    告甲○○、乙○○不利之認定。從而，本院認定被告甲○○、乙○○
    因犯本案實際所獲取之犯罪所得分別為6萬元、5萬元，且業
    據被告甲○○、乙○○向本院分別繳交而均已扣案，附此說明。
(五)綜上所述，被告甲○○、乙○○上揭各犯行之事證均屬明確，應
    予依法論科。
三、法律適用方面：　　
(一)按洗錢防制法業於105年12月28日修正公布，並自106年6月2
    8日起生效施行。而過去實務雖有認為行為人對犯特定犯罪
    所得之財物或利益作直接使用或消費之處分行為，或僅將犯
    罪所得財物交予其他共同正犯，祇屬犯罪後處分贓物之行為
    ，非本條例所規範之洗錢行為，惟依上開現行規定，倘行為
    人意圖掩飾或隱匿特定犯罪所得來源，而將特定犯罪所得直
    接消費處分，「甚或交予其他共同正犯予以隱匿」，即難認
    僅單純犯罪後處分贓物之行為，應仍構成洗錢防制法第2條
    第1或2款之洗錢行為（最高法院108年度台上字第2500號刑
    事判決意旨參照）。是被告甲○○、乙○○所為如附表二編號1
    、2、5、8、10、12、13、18、23所示三人以上共同詐欺取
    財既遂部分，既同時各推由所屬詐欺集團之已成年水房成員
    ，提領前開詐欺所得款項並交予共犯成員，以此方式製造追
    查斷點而隱匿前揭詐欺所得之去向，自均應成立洗錢防制法
    第14條第1項所定之隱匿特定犯罪所得去向而洗錢之罪。至
    被告甲○○、乙○○就如附表二編號3、4、6、7、9、11、14至1
    7、19至22、24至27所犯三人以上共同詐欺取財未遂部分，
    其等之加重詐欺行為既屬未遂，且無證據足認已著手於洗錢
    之行為，自均尚不成立洗錢未遂之罪。
(二)核被告甲○○所為如犯罪事實欄一之共同指揮犯罪組織及如附
    表二編號1所示部分，係犯組織犯罪防制條例第3條第l項前
    段之指揮犯罪組織罪（為繼續犯之一罪。起訴書已載明被告
    甲○○為機房現場管理人而載明此部共同指揮犯罪組織之事實
    ，惟起訴法條誤認被告甲○○係犯同條第1項後段之參與犯罪
    組織之罪，有所未合，惟二者為同一條項，尚毋庸變更法條
    ，由本院予以更正。又其參與犯罪組織之低度行為，應為其
    指揮犯罪組織之高度行為所吸收而不另論之）、同條例第4
    條第1項之招募他人加入犯罪組織罪（屬包括一罪，此部分
    已據起訴事實之附表一載明而起訴，惟起訴法條漏引，由本
    院補充之）、刑法第339條之4第1項第2款之三人以上共同犯
    詐欺取財罪（起訴書就誤認另併有刑法第339條之4第1項第3
    款之加重條件部分，應予減縮）及洗錢防制法第14條第1項
    之隱匿特定犯罪所得去向而洗錢罪。被告乙○○所為如犯罪事
    實欄一之共同參與犯罪組織及如附表二編號1所示部分，則
    係犯組織犯罪防制條例第3條第1項後段之參與犯罪組織罪（
    為繼續犯之一罪）、刑法第339條之4第1項第2款之三人以上
    共同詐欺取財罪（起訴書誤認另併有刑法第339條之4第1項
    第3款之加重條件部分，應予減縮）及洗錢防制法第14條第1
    項之隱匿特定犯罪所得去向而洗錢罪。再被告甲○○、乙○○如
    附表二編號2、5、8、10、12、13、18、23所為，各係犯刑
    法第339條之4第1項第2款之三人以上共同詐欺取財罪（起訴
    書誤認另併有刑法第339條之4第1項第3款之加重條件部分，
    應予減縮）及洗錢防制法第14條第1項之隱匿特定犯罪所得
    去向而洗錢罪。再被告甲○○、乙○○如附表二編號3、4、6、7
    、9、11、14至17、19至22、24至27所為，均係犯刑法第339
    條之4第2項、第1項第2款之三人以上共同詐欺取財未遂罪（
    起訴書誤認另併有刑法第339條之4第1項第3款之加重條件部
    分，應予減縮）。
(三)按接續犯乃指行為人之數行為，於同一或密切接近時、地實
    行，侵害同一法益，而其各行為之獨立性極為薄弱，依一般
    社會健全觀念，實難以強行分開，且在刑法評價上，以視為
    數個舉動之接續作為，合為包括之一行為，較為合理者而言
    （最高法院102年度台上字第2810號判決、102年度台上字第
    1893號刑事判決意旨參照）。是被告甲○○、乙○○上開所為三
    人以上共同詐欺取財既、未遂及隱匿特定犯罪所得去向而洗
    錢之行為，或有對於同一被害人以多次撥打電話之方式施以
    詐術，及經同一被害人匯款至人頭帳戶後，先、後推由其他
    不詳之已成年成員提款並轉交予共犯成員之行為，然其等此
    部分主觀上係各基於單一之三人以上共同詐欺取財既、未遂
    、隱匿特定犯罪所得去向而洗錢之犯意，客觀上各係於密切
    接近之時地實行，侵害同一之被害人財產法益，各行為之獨
    立性極為薄弱，依一般社會健全觀念，在時間差距上，難以
    強行分開，在刑法評價上，以視為數個舉動之接續施行，各
    合為包括之一行為予以評價較為合理，而應分別各論以三人
    以上共同詐欺取財既、未遂、隱匿特定犯罪所得去向而洗錢
    之接續犯一罪。
(四)檢察官起訴書雖未敘及被告甲○○、乙○○所為如附表二編號1
    、2、5、8、10、12、13、18、23所示隱匿特定犯罪所得去
    向而洗錢之行為，惟此部分與被告甲○○、乙○○經檢察官起訴
    各該次之三人以上共同詐欺取財等犯行間，具有下述想像競
    合犯之裁判上一罪關係而為起訴效力所及，本院自應併予審
    理。
(五)電信詐欺機房為一新型態之詐欺犯罪手法，其特性在於集團
    內有多名成員，並將犯罪之階段逐層分工，撥打詐欺集團取
    得之大陸地區被害人電話，再由集團內的話務手接聽電話施
    以詐術，誘使被害人陷於錯誤，而依指示轉帳匯款，並由其
    集團車手提領再交予其他共犯成員，故集團內之成員猶如該
    犯罪主體之手足各自分擔工作，自應在其等參與之期間內，
    本於犯意之聯絡而共負其責。又共同實行犯罪行為之人，在
    合同意思範圍以內，各自分擔犯罪行為之一部，相互利用他
    人之行為，以達其犯罪之目的者，即應對於全部所發生之結
    果，共同負責；且共同正犯之成立，只須具有犯意之聯絡，
    行為之分擔，既不問犯罪動機起於何人，不必每一階段犯行
    ，均經參與。又共同正犯之意思聯絡，原不以數人間直接發
    生者為限，即有間接之聯絡者，亦包括在內，如甲分別邀約
    乙、丙犯罪，雖乙、丙間彼此並無直接之聯絡，亦無礙於其
    為共同正犯之成立（最高法院28年上字第3110號、77年台上
    字第2135號刑事判決意旨參照）。被告甲○○與葉文正、謝○
    清、「小凡」及管理水房等指揮階層人員，於其等參與之期
    間內，就指揮犯罪組織、招募他人加入犯罪組織之行為，具
    有犯意聯絡與行為分擔，應論以共同正犯；又被告乙○○與甲
    ○○、葉文正、謝○清、卓立山、邱明國、蘇上源、黃○潔、真
    實姓名、年籍不詳、暱稱「小凡」、「黑豬」、「小黑」、
    「小黎」等參與本案詐欺集團之已成年成員間，於其參與期
    間內，就共同參與犯罪組織行為，具有犯意聯絡與行為分擔
    ，應論以共同正犯；再被告甲○○、乙○○與葉文正、謝○清、
    卓立山、邱明國、蘇上源、黃○潔、真實姓名、年籍不詳、
    暱稱「小凡」、「黑豬」、「小黑」、「小黎」等參與本案
    詐欺集團之已成年成員間，就如附表二編號1、2、5、8、10
    、12、13、18、23所示三人以上共同詐欺取財、隱匿特定犯
    罪所得去向而洗錢犯行，及如附表二編號3、4、6、7、9、1
    1、14至17、19至22、24至27所示三人以上共同詐欺取財未
    遂行為，於其等參與之期間內，互有犯意聯絡與行為分擔，
    均應論以共同正犯。
(六)刑法上一行為而觸犯數罪名之想像競合犯存在之目的，在於
    避免對於同一不法要素予以過度評價。自然意義之數行為，
    得否評價為法律概念之一行為，應就客觀構成要件行為之重
    合情形、主觀意思活動之內容、所侵害之法益與行為間之關
    連性等要素，視個案情節依社會通念加以判斷。刑法刪除牽
    連犯之規定後，原認屬方法目的或原因結果，得評價為牽連
    犯之二犯罪行為間，如具有局部之同一性，或其行為著手實
    行階段可認為同一者，得認與一行為觸犯數罪名之要件相侔
    ，依想像競合犯論擬。又行為人以一指揮或參與詐欺犯罪組
    織，並首次分工加重詐欺行為，同時觸犯指揮或參與犯罪組
    織罪及加重詐欺取財罪，雖其指揮或參與犯罪組織之時、地
    與加重詐欺取財之時、地，在自然意義上非完全一致，然二
    者仍有部分合致，且犯罪目的單一，依一般社會通念，認應
    評價為一罪方符合刑罰公平原則，應屬想像競合犯，如予數
    罪併罰，反有過度評價之疑，實與人民法律感情不相契合。
    是以倘若行為人於指揮或參與犯罪組織之繼續中，先後加重
    詐欺數人既、未遂，因行為人僅為一指揮或參與組織行為，
    侵害一社會法益，應僅就首次犯行論以指揮或參與犯罪組織
    罪及加重詐欺罪之想像競合犯，而其後之犯行，乃為其指揮
    或參與組織之繼續行為，為避免重複評價，當無從將一指揮
    或參與犯罪組織行為割裂再另論一指揮或參與犯罪組織罪，
    而與其後所犯加重詐欺取財既、未遂罪從一重論處之餘地（
    最高法院107年度台上字第1066號號刑事判決要旨參照）；
    復按行為人於參與同一詐欺集團之多次加重詐欺行為，因部
    分犯行發覺在後或偵查階段之先後不同，肇致起訴後分由不
    同之法官審理，為裨益法院審理範圍明確、便於事實認定，
    即應以數案中「最先繫屬於法院之案件」為準，以「該案件
    」中之「首次」加重詐欺犯行與指揮或參與犯罪組織罪論以
    想像競合。縱該首次犯行非屬事實上之首次，亦因指揮或參
    與犯罪組織之繼續行為，已為該案中之首次犯行所包攝，該
    參與犯罪組織行為之評價已獲滿足，自不再重複於他次詐欺
    犯行中再次論罪，俾免於過度評價及悖於一事不再理原則。
    至於「另案」起訴之他次加重詐欺犯行，縱屬事實上之首次
    犯行，仍需單獨論以加重詐欺罪，以彰顯刑法對不同被害人
    財產保護之完整性，避免評價不足（最高法院109年度台上
    字第3945號判決參照）。查被告甲○○本於共同指揮犯罪組織
    之意而共同招募他人加入犯罪組織，並首次犯如附表二編號
    1所示三人以上共同詐欺取財、共同隱匿特定犯罪所得去向
    而洗錢之罪，及被告乙○○因共同參與犯罪組織而首次犯如附
    表二編號1所示三人以上共同詐欺取財、共同隱匿特定犯罪
    所得去向而洗錢之罪，各係以一行為而觸犯上開數罪名之想
    像競合犯，被告甲○○此部分應從一較重之共同指揮犯罪組織
    罪處斷，被告乙○○則應從一較重之三人以上共同詐欺取財罪
    處斷。又被告甲○○、乙○○如附表二編號2、5、8、10、12、1
    3、18、23所為，各係以一行為同時觸犯三人以上共同詐欺
    取財及共同隱匿特定犯罪所得去向而洗錢之罪，亦為想像競
    合犯，應分別依刑法第55條之規定，各從一較重之三人以上
    共同詐欺取財罪處斷。
(七)被告甲○○所為共同指揮犯罪組織之1罪、三人以上共同詐欺
    取財未遂之8罪及三人以上共同詐欺取財未遂之18罪（共計2
    7罪）；被告乙○○所為三人以上共同詐欺取財之9罪及三人以
    上共同詐欺取財未遂之18罪（共計27罪），犯意各別，行為
    時間、對象互有不同，應各予分論併罰。
(八)被告乙○○前曾於104年12月7日，因幫助詐欺取財案件，由臺
    灣臺中地方法院以104年度中簡字第1839號判處有期徒刑2月
    （得易科罰金）確定，並已於105年3月3日易科罰金執行完
    畢等情，有其臺灣高等法院被告前案紀錄表各1份在卷可按
    ，本院審酌被告乙○○犯上開幫助詐欺取財之罪並經執行完畢
    後，竟於5年內故意再犯本案上開所示三人以上共同詐欺取
    財既、未遂共計27罪，足見其有特別惡性，對於刑罰之反應
    力顯然薄弱，且無司法院大法官釋字第775號解釋意旨所指
    個案應量處最低法定刑，又無法適用刑法第59條規定減輕其
    刑，而應裁量不予加重最低本刑之情形（最高法院108年度
    台上字第338號刑事判決意旨參照），衡量其所犯本案各罪
    之情節，縱均予加重最低本刑，對其並無過度侵害之虞，爰
    均依刑法第47條第1項之規定，分別就被告乙○○所犯前開各
    罪均予加重其刑。被告乙○○上訴理由其中以其上開前案與本
    案態樣有別，不宜依累犯而為加重等語，尚非可採。
(九)被告甲○○、乙○○如附表二編號3、4、6、7、9、11、14至17
    、19至22、24至27所為三人以上共同詐欺取財未遂部分，均
    已著手於三人以上共同詐欺取財行為之實行不遂，爰均依刑
    法第25條第2項之規定減輕其刑；且被告乙○○此部分前分別
    有加重、減輕之事由，依法應各先加後減之。　　
(十)按犯第3條之罪而於偵查及審判中均自白者，減輕其刑，組
    織犯罪防制條例第8條第1項後段定有明文。而所謂於偵查及
    審判中均自白，係指被告對於自己所為已經構成犯罪要件之
    事實，在偵查及審判中向有偵查、審判犯罪職權之公務員坦
    白陳述而言；至於對該當於犯罪構成要件事實在法律上之評
    價，或對阻却責任或阻却違法之事由，有所主張或辯解，乃
    辯護權之行使，仍不失為自白，且自白著重在使過去之犯罪
    事實再現，與該事實應受如何之法律評價，係屬二事。查被
    告甲○○於本院雖否認共同指揮犯罪組織之罪名，惟其於本院
    審理時已供認此部分之行為事實（見本院110年上訴字第124
    3號卷第286頁），並於偵查及原審自白其情【參見上開理由
    欄二、(一)、2所載】，足認被告甲○○已於偵查及法院審判
    時均自白共同指揮犯罪組織之犯行，應依組織犯罪防制條例
    第8條第1項後段之規定減輕其刑。
(十一)按參與犯罪組織而參與情節輕微者，得減輕或免除其刑，
　　且於偵查及法院均自白者，減輕其刑，雖為組織犯罪防制條
　　例第3條第1項但書、第8條第1項後段所明定；又「犯前2條
　　之罪，在偵查或審判中自白者，減輕其刑」，固亦為洗錢防
　　制法所明文。而被告乙○○就其所為共同參與犯罪組織之罪，
    依其長期擔任一、二線話務手之角色，尚難認情節輕微；至
    被告乙○○固已於偵查及法院審判中自白，又其就所為共同隱
    匿特定犯罪所得去向而洗錢部分，雖因於偵查及原審未經告
    知此部分之涉犯法條而未及表明自白，惟已於本院自白認罪
    ，惟因被告乙○○所為共同參與犯罪組織、隱匿特定犯罪所得
    去向而洗錢部分，因與其所為如附表二編號1、2、5、8、10
    、12、13、18、23所示三人以上共同詐欺取財之行為，依想
    像競合犯而分別從一較重之三人以上共同詐欺取財罪處斷，
    且上開重罪並無法定減刑事由，自均無從適用上開條項規定
    減刑（最高法院108年度台上字第3563號刑事判決意旨參照
    ），惟被告乙○○此部分之犯罪後態度，得作為本審量刑之參
    考事由，併此陳明。
(十二)按刑法第59條所規定之酌量減輕其刑，必以犯罪之情狀可
　　憫恕，認為宣告法定最低度之刑猶嫌過重者，始有其適用；
    至行為人之素行、犯罪動機、手段、情節、參與程度、所生
    損害、犯後態度，及其智識程度、家庭經濟生活狀況等情，
    僅可作為依刑法第57條規定之量刑參考事由，均非符合刑法
    第59條所稱之犯罪情狀顯可憫恕之要件。本院酌以現今詐欺
    集團猖厥，被告甲○○上揭所為共同指揮犯罪組織、招募他人
    加入犯罪組織、三人以上共同詐欺取財既、未遂及隱匿特定
    犯罪所得去向而洗錢等犯行，前開被告乙○○所為共同參與犯
    罪組織、三人以上共同詐欺取財既、未遂及隱匿特定犯罪所
    得去向而洗錢等行為，依其等共同指揮或參與犯罪組織之規
    模及各該犯罪情節，實均難認有何犯罪之情狀顯可憫恕之情
    ，故認均無適用刑法第59條規定之餘地。
(十三)組織犯罪防制條例第3條第3項所定：「犯第1項之罪者，
    應於刑之執行前，令入勞動場所，強制工作，其期間為3年
    。」，業經司法院釋字第812號解釋認上開規定「就受處分
    人之人身自由所為限制，違反憲法比例原則及憲法明顯區隔
    原則之要求，與憲法第8條保障人身自由之意旨不符，應自
    本解釋公布之日起失其效力。」，亦即自該解釋於110年12
    月10日公布之日起失其效力，附此說明。
四、本院將原判決關於被告甲○○、乙○○部分均予撤銷改判之說明
    ：
(一)原審認被告甲○○、乙○○所為上開各罪之事證均屬明確，各予
    論罪科刑，固非無見。惟查：１、原判決於其證據能力部分
    ，未就被告甲○○、乙○○關於違反組織犯罪防制條例之罪及其
    餘所犯非屬該條例之罪，予以區分說明，且就證據之採證部
    分，亦未區別說明而為適用，致對於被告甲○○、乙○○上開違
    反組織犯罪防制條例之罪部分，誤以不合於該條例第12條第
    1項中段所定具證據能力之證據為證，且未及審酌上開司法
    院釋字第812號解釋有關強制工作之規定已失其效力之旨，
    而仍就被告甲○○、乙○○宜否宣告強制工作而為斟酌說明，均
    有未合。２、又原判決就被告甲○○、乙○○所為如附表二所示
    各次三人以上共同詐欺取財既、未遂行為，於其附表二編號
    1至27「參與之共犯」欄中，就各次犯行參與之共犯之記載
    均難認完整，且就被告甲○○經起訴事實載明其為機房現場管
    理人（參見起訴書附表一編號1部分）及參與招募他人加入
    犯罪組織（參見起訴書附表一編號3、4部分）而均已起訴部
    分，就前者未予評價論以被告甲○○應成立共同指揮犯罪組織
    之罪，及就後者漏未補充被告甲○○犯有招募他人加入犯罪組
    織之罪，另未就被告甲○○、乙○○如附表二編號1、2、5、8、
    10、12、13、18、23所為共同隱匿特定犯罪所得去向而洗錢
    之罪，認屬起訴效力所及而併為審理，復就被告乙○○已實際
    獲取之犯罪所得誤認為50萬元，均有認事或用法之未當。３
    、原判決未及審酌被告甲○○、乙○○上訴本院後，已就其等在
    共同指揮或參與犯罪組織過程中已實際獲取之犯罪所得6萬
    元、5萬元（依被告甲○○、乙○○於本院審理所述，其2人均已
    無法區辨係與何次具體加重詐欺等行為有關，見本院110年
    上訴字第1243號卷第290、292頁），業已分別向本院全數繳
    交扣案之犯罪後態度，及被告甲○○上訴本院並供承謝○清亦
    為共犯之情，以作為被告甲○○、乙○○有利之量刑參考事由，
    稍有未合。４、被告甲○○、乙○○已向本院繳交其等全部之犯
    罪所得各6萬元、5萬元，原判決未及考量而除宣告沒收外，
    另併予宣告追徵其價額，亦有未恰。被告甲○○上訴意旨以其
    自述之素行、工作、一時迷惑貪心之犯罪動機及伊並非犯罪
    首腦等情，及被告乙○○上訴內容以其犯後坦承犯行之態度、
    擔任第一、二線話務人員而非管理階層人員之角色，詐騙話
    術、講稿並非其所撰擬，伊僅為受薪階級、且從未獲得所得
    ，不應論以與管理機房之被告甲○○相當之刑，又其所犯幫助
    詐欺之前案，與本案行為態樣有別，不宜依累犯而為加重，
    且依其犯行之持續性質，罪數卻以複數論之實務現況，堪認
    原判決之個別宣告刑、整體執行刑均有過重等語，均爭執原
    判決量刑過重等語部分，其中被告乙○○前開片面聲稱伊未取
    得犯罪所得及就其參與程度與被告甲○○相較而認有過重部分
    ，因前者未為本院所採【參見本判決理由欄二、(四)之說明
    】，後者關於原判決如其附表四編號1、2所示就其2人認均
    犯有共同參與犯罪組織及首次犯三人以上共同詐欺取財部分
    ，係因原判決疏未論以被告甲○○犯共同指揮犯罪組織之罪，
    乃生對被告甲○○論罪科刑之未當，並非可執為對被告乙○○有
    利之認定，且被告甲○○、乙○○其後各次所為三人以上共同詐
    欺取財既、未遂犯行，既屬共同正犯而有犯意聯絡及行為分
    擔，且被告乙○○之參與情節雖較被告甲○○為輕，然被告乙○○
    所犯各罪均併有應依累犯加重其刑之情事【被告乙○○上訴主
    張伊本案所犯各罪均不應依累犯規定加重其刑部分，尚非可
    採，詳參本判決理由欄三、(八)所示論述】，而與被告甲○○
    之科刑事由相較後互有消長，被告乙○○此部分上訴意旨忽略
    其所為各罪均合於應依累犯加重其刑之事由，自非可採。又
    被告甲○○、乙○○前開其餘請求再予從輕量刑之內容，或已為
    原判決科刑時所斟酌、或不足以影響於原判決之量刑本旨，
    俱未依法指摘原判決之量刑有何足以影響於其科刑本旨之違
    法或不當，且因原判決關於被告甲○○、乙○○之罪刑業均由本
    院予以撤銷，被告甲○○、乙○○前開該部分之上訴已失所依據
    ，均無可採。惟被告乙○○上訴堅稱伊因本案實際獲取之犯罪
    所得並非原判決認定之50萬元，而應為5萬元等語部分，依
    本判決上揭理由欄二、(四)所示之採證說明，則非無理由；
    又被告甲○○、乙○○上訴以其等有心繳回犯罪所得，並均已向
    本院分別繳交6萬元、5萬元之犯罪所得扣案，及被告甲○○另
    上訴供認謝○清亦為共犯之情，而均請求作為其等犯罪後態
    度之有利量刑事由，因原判決確未及審酌被告甲○○、乙○○前
    開此部分之犯後態度，亦為有理由。而原判決關於被告甲○○
    、乙○○所犯各罪，併有本段前揭１至３所示之瑕疵存在，即均
    屬無可維持，自應由本院將原判決關於被告甲○○、乙○○所犯
    各罪均予撤銷改判，且原判決關於被告甲○○、乙○○之沒收部
    分，雖已非屬從刑，然因上開原判決對被告甲○○、乙○○宣告
    之沒收所依據之罪刑既均經撤銷，其中原判決對被告甲○○、
    乙○○之沒收部分復存有本段上開４所示之違失存在，自均應
    併予撤銷之；至原判決就被告甲○○、乙○○所定應執行刑，因
    已失所依附，亦均應併予撤銷之。
(二)爰審酌被告甲○○、乙○○之素行（參見其等之臺灣高等法院被
    告前案紀錄表有關於本案行為前所示部分，且被告乙○○構成
    累犯部分不予重複評價），其等犯罪之動機、目的均係為圖
    一己之私利，其2人未思循正當途徑獲取財物，竟分別共同
    指揮或參與犯罪組織而向大陸地區人民施行詐騙，其2人於
    如附表一編號1、3所示時間加入及分工之角色，被告甲○○所
    為共同指揮犯罪組織1次（含招募他人加入犯罪組織、首次
    犯三人以上共同詐欺取財、隱匿特定犯罪所得去向而洗錢）
    、三人以上共同詐欺取財8次（各含隱匿特定犯罪所得去向
    而洗錢）、三人以上共同詐欺取財未遂18次、被告乙○○首次
    犯三人以上共同詐欺取財1次（含共同參與犯罪組織、隱匿
    特定犯罪所得去向而洗錢）、三人以上共同詐欺取財8次（
    各含隱匿特定犯罪所得去向而洗錢）、三人以上共同詐欺取
    財未遂18次之犯罪手段、犯罪所得，對如附表二編號1至27
    所示大陸地區被害人所生之損害或危害，及被告甲○○、乙○○
    犯罪後均已自白上揭事實（被告甲○○僅對共同指揮犯罪組織
    之罪名有所爭執，但對此部分事實已表明承認），被告甲○○
    並供明謝○清亦為共犯，被告乙○○於本院審理時亦坦認此情
    ，且其2人雖均未能與如附表二所示各該被害人就民事部分
    而為和解賠償，然業已向本院繳交自己獲取之全部犯罪所得
    各計6萬元（指被告甲○○部分）、5萬元（指被告乙○○部分）
    等犯罪後態度等一切情狀，兼為審酌被告甲○○、乙○○上訴意
    旨其中為本院採認並請求作為科刑之事由，及原判決關於被
    告甲○○所犯共同指揮犯罪組織之罪部分，本院係依刑事訴訟
    法第370條第1項但書所定因原判決適用法條不當而予以撤銷
    改判，並無同條項前段所定禁止不利益變更原則之適用，而
    就被告甲○○、乙○○所為上開各次犯行，分別量處如附表四編
    號1-1至1-3及附表四編號2-1至2-3所示之刑，及各定應執行
    之刑如主文第二項、第三項所示，以示懲儆。
(三)組織犯罪防制條例第3條第3項關於宣付刑前強制工作3年之
    規定，業經司法院釋字第812號解釋認為該規定違憲，並自
    該解釋公布日即110年12月10日起失其效力，自不可再依組
    織犯罪防制條例第3條第3項之規定對被告甲○○宣付強制工作
    ，或參酌最高法院刑事大法庭108年度台上大字第2306號裁
    定意旨審酌被告乙○○宜否宣告強制工作，併此說明。
(四)沒收部分：　　
 1、按所謂「責任共同原則」，係指行為人對於犯罪共同加工所
    發生之結果，相互歸責，因責任共同，須成立相同罪名，至
    於犯罪成立後應如何沒收，仍須以各行為人對工具物有無所
    有權或共同處分權為基礎，並非因共同正犯責任共同，即謂
    其共同效力應及於各共同正犯之沒收範疇，即需對各共同正
    犯重複諭知沒收。從而，除有其他特別規定者外，犯罪工具
    物須屬被告所有，或被告有事實上之處分權時，始得在該被
    告罪刑項下諭知沒收；至於非所有權人，又無共同處分權之
    共同正犯，自無庸在其罪刑項下諭知沒收（最高法院107年
    度台上字第2944號刑事判決意旨參照）。查扣案如附表三編
    號6所示之物，為被告甲○○所有（非上開犯罪組織所有之財
    產）而供本案各次犯罪所用之物，此據被告甲○○於原審及本
    院審理時供明（見原審109年度訴字第2631號卷一第215頁、
    本院110年上訴字第1243號卷第289頁），且本院衡酌並無刑
    法第38條之2第2項所定不宜宣告沒收之情形，爰依刑法第38
    條第2項前段之規定予以宣告沒收之。又扣案如附表三編號7
    至10所示之物，則為被告乙○○所有或為警查獲時因為其有權
    持用而具事實上處分權，並均為供其本案各次犯罪所用之物
    ，業據被告乙○○於原審及本院審理時陳明（見原審109年度
    訴字第2631號卷一第215頁、本院110年上訴字第1243號卷第
    289頁），且亦無刑法第38條之2第2項所定不宜宣告沒收之
    情事，爰均依刑法第38條第2項前段之規定予以宣告沒收之
    。至其餘扣案如附表三編號1至5、11至20所示之物，其中附
    表三編號5之鑰匙1串為太平機房之不知情房東所有（參見被
    告甲○○於原審審理之供述，原審109年度訴字第2631號卷一
    第215頁），且其他物品則分屬被告甲○○、乙○○以外其餘共
    犯即葉文正等人所有或具事實上處分權之物，又如附表三編
    號11、13至20所示之物，已由原審法院分別在共犯即卓立山
    、蘇上源等人犯行項下宣告沒收，縱被告甲○○身為機房管理
    者而或具有共同處分權之情形，審酌刑法第38條之2第2項之
    規定，因認已不具再對被告甲○○宣告沒收之刑法上重要性，
    故不另贅為對被告甲○○宣告沒收，附此陳明。
 2、按共同正犯犯罪所得之沒收、追徵，應就各人所分得之數為
    之。所謂各人「所分得」之數，係指各人「對犯罪所得有事
    實上之處分權限」而言。因此，若共同正犯各成員內部間，
    對於犯罪所得分配明確時，應依各人實際所得宣告沒收；若
    共同正犯對於犯罪所得，其個人確無所得或無處分權限，且
    與其他成員亦無事實上之共同處分權限者，自不予諭知沒收
    （最高法院107年度台上字第2989號刑事判決意旨參照）。
    查本案被告甲○○、乙○○因犯本案所實際獲取之犯罪所得各為
    6萬元、5萬元，且業分別由其2人向本院全數繳交而扣案，
    已如前述，本院衡酌並無刑法第38條之2第2項所定不宜宣告
    沒收之情形，均應依刑法第38條之1第1項前段之規定各予宣
    告沒收之。
據上論斷，應依刑事訴訟法第369條第1項前段、第364條、第299
條第1項前段（依判決格式簡化原則，僅引用程序法條文），判
決如主文。　　
本案經檢察官廖育賢提起公訴，檢察官丙○○到庭執行職務。
中　　華　　民　　國　　111 　年　　1 　　月　　27　　日
                  刑事第十二庭  審判長法　官  張國忠
                                      法　官  高文崇
                                      法　官  李雅俐
以上正本證明與原本無異。
如不服本判決應於收受送達後二十日內向本院提出上訴書狀，其
未敘述上訴之理由者，並得於提起上訴後二十日內向本院補提理
由書（均須按他造當事人之人數附繕本）「切勿逕送上級法院」
。因疫情而遲誤不變期間，得向法院聲請回復原狀。
                                      書記官  詹于君    

中　　華　　民　　國　　111 　年　　1 　　月　　27　　日
附錄論罪科刑法條：
組織犯罪防制條例第3條第1項：
發起、主持、操縱或指揮犯罪組織者，處3年以上10年以下有期
徒刑，得併科新臺幣1億元以下罰金；參與者，處6月以上5年以
下有期徒刑，得併科新臺幣1千萬元以下罰金。但參與情節輕微
者，得減輕或免除其刑。
組織犯罪防制條例第4條第1項：
招募他人加入犯罪組織者，處6月以上5年以下有期徒刑，得併科
新臺幣1千萬元以下罰金。
刑法第339條之4：
犯第339條詐欺罪而有下列情形之一者，處1年以上7年以下有期
徒刑，得併科1百萬元以下罰金：
一、冒用政府機關或公務員名義犯之。
二、三人以上共同犯之。
三、以廣播電視、電子通訊、網際網路或其他媒體等傳播工具，
    對公眾散布而犯之。
前項之未遂犯罰之。
洗錢防制法第14條第1項：
有第2條各款所列洗錢行為者，處7年以下有期徒刑，併科新臺幣
5百萬元以下罰金。

附表一：
編號 姓名 綽號 加入時間 加入機房 擔任角色 實行招募行為之人 1 甲○○ 阿仁、胖子 ⑴108年4月間承租南屯機房 ⑵109年5月初承租太平機房 南屯機房、太平機房 依葉文正、謝 靖清指示承租 南屯機房、太 平機房，並添 購機房用品、 被害人資料， 擔任上開機房 現場管理人， 除管理外務採 買、保管成員 手機限制其等 使用聯絡及保 管鑰匙限制外 出以外，亦負 責安排話務工作、教導詐騙話術、發放薪水報酬及處理對外聯繫等工作而共同指揮犯罪組織，同時擔任三線話務人員 葉文正 2 卓立山 小卓 ⑴108年4月間加入南屯機房至109年4月間止 ⑵109年5月20日加入太平機房至查獲止 南屯機房、太平機房 二線話務手，假冒大陸地區公安局警官「周明軒」、「姚遠」 葉文正 3 乙○○ 阿翔 ⑴108年4月間加入南屯機房至109年4月間止 ⑵109年5月16日加入太平機房至查獲止 南屯機房、太平機房 一、二線話務 手，假冒通訊 管理局「林順 然」、公安局 警官「周明軒 」、「姚遠」 葉文正 甲○○ 4 蘇上源 阿源 109年5月16日加入至查獲止 太平機房 一線話務手， 假冒通訊管理局人員「王霖」 甲○○ 5 邱明國 阿國 109年6月29日加入至查獲止 太平機房 一線話務手， 假冒通訊管理局人員「楊海」、「朱成」 「小凡」 (依報載廣告應徵，由甲○○依指示載至太平機房) 

附表二：
編號 被害人 詐騙QQ帳號 受騙日期 財損金額（人民幣） 既/未遂 詐騙集團冒用之名義 詐騙方式 受騙證據資料 1 彭○純 0000000000 109年1月19日 117905.65元 既遂 不詳 假公安（檢警） 被害人筆錄、相同涉案QQ帳號 2 溫○宇 0000000000 109年3月8日 50000元 既遂 不詳 同上 被害人筆錄、相同涉案QQ帳號 3 周○敏 0000000000 109年4月7日 無 未遂 林順然周明軒 同上 通訊監察0000000000000000譯文 4 陳○慧 s0000000 109年4月13日 無 未遂 楊秦周明軒 同上 通訊監察0000000000000000譯文 5 唐○麗 0000000000 109年4月14日 133926.1元 既遂 姚遠楊秦 同上 被害人筆錄、相同涉案QQ帳號 6 李○ 0000000000 109年4月15日 無 未遂 王暉姚遠周明軒 同上 通訊監察0000000000000000譯文 7 楊○慧 0000000000 109年4月16日 無 未遂 王暉周明軒 同上 通訊監察0000000000000000譯文 8 白○利 0000000000 109年4月14日（起訴書誤載為16日） 19985元 既遂 周明軒張本才 同上 被害人筆錄、相同涉案QQ帳號 9 曹○娜 0000000000 109年5月25日 無 未遂 劉偉姚遠 同上 通訊監察0000000000000000譯文 10 岳○泓 0000000000（起訴書誤載為邱釗泓） 109年5月26日 5900元 既遂 黃敬軍 姚遠(起訴書漏載黃敬軍) 同上 被害人筆錄、相同涉案QQ帳號 11 戴○ 0000000000 109年5月27日 無 未遂 姚遠 同上 通訊監察0000000000000000譯文 12 盧○婷 0000000000（起訴書誤載為盧○亭） 109年5月28日 50000元 既遂 姚遠 同上 通訊監察0000000000000000譯文被害人筆錄、相同涉案QQ帳號 13 謝○ 0000000000（起訴書誤載為不詳） 109年5月28日 11300元 既遂 姚遠張本才 同上 通訊監察0000000000000000譯文被害人筆錄 14 王○丹 0000000000 109年5月29日 無 未遂 姚遠 同上 通訊監察0000000000000000譯文 15 王○南 0000000000 109年5月29日 無 未遂 姚遠 同上 通訊監察0000000000000000譯文 16 梁○月 0000000000 109年5月30日 無 未遂 王霖姚遠 同上 通訊監察0000000000000000譯文 17 張○ 0000000000 109年5月31日 無 未遂 王霖姚遠 同上 通訊監察0000000000000000譯文 18 平○月 0000000000 109年5月31日 4200元 既遂 王霖姚遠 同上 通訊監察0000000000000000譯文被害人筆錄、相同涉案QQ帳號 19 王○ 0000000000 109年6月1日 無 未遂 王霖姚遠 同上 通訊監察0000000000000000譯文 20 古○ 0000000000 109年6月22日 無 未遂 姚遠 同上 通訊監察0000000000000000譯文 21 邢○珺 0000000000 109年6月26日 無 未遂 姚遠 同上 通訊監察0000000000000000譯文 22 余○萌 0000000000 109年6月27日 無 未遂 姚遠 同上 通訊監察0000000000000000譯文 23 吳○習 0000000000 109年6月29日 9800元 既遂 姚遠 同上 被害人筆錄、相同涉案QQ帳號 24 喬○ 0000000000 109年6月30日 無 未遂 朱成姚遠 同上 通訊監察0000000000000000譯文 25 李○欣 0000000000 109年7月2日 無 未遂 劉丹城姚遠 同上 通訊監察0000000000000000譯文 26 廖○儀 0000000000 109年7月4日 無 未遂 楊海姚遠 同上 通訊監察0000000000000000譯文 27 劉○如 0000000000 109年7月5日 無 未遂 姚遠 同上 通訊監察0000000000000000譯文 

附表三：
編號 品名 數量 所有人/事實上處分權人 扣得處所㈠：太平機房客廳     1 IPHONE 玫瑰金手機 1支 葉文正  2 HUAWEI藍色手機 1支 葉文正  3 ASUS銀色筆記型電腦 1台 葉文正  4 IPAD PRO黑色 1台 葉文正  5 房門鑰匙 1串 太平機房之房東 (不知情)  6 IPHONE11黑色手機 1支 甲○○ 扣得處所㈡：太平機房房間㈠     7 IPHONE金色手機（序號：000000000000000） 1支 乙○○  8 三星手機藍色（序號：000000000000000、000000000000000） 1支 乙○○  9 三星手機粉色（000000000000000、000000000000000） 1支 乙○○  10 ASUS筆記型電腦 1台 乙○○ 扣得處所㈢：太平機房房間㈡     11 IPHONE金色手機（序號000000000000000） 1支 卓立山  12 三星手機紅色（序號：00000000 0000000、000000000000000） 1支 葉文正  13 ASUS銀黑色筆記型電腦 1台 卓立山 13-1 IPHONE金色手機（序號：000000000000000） 1支 邱明國 扣得處所㈣：太平機房房間㈢     14 IPHONE6金色手機（序號：000000000000000） 1支 蘇上源、黃○潔  15 IPHONE6金色手機（序號：000000000000000） 1支 蘇上源、黃○潔  16 三星藍色手機（序號：000000000000000） 1支 蘇上源、黃○潔  17 三星藍色手機（序號000000000000000、000000000000000） 1支 蘇上源、黃○潔  18 三星藍色手機（序號000000000000000、000000000000000即本案之監聽電話） 1支 蘇上源、黃○潔  19 上海通訊管理局講稿 1張 蘇上源、黃○潔  20 ASUS電腦 1台 蘇上源、黃○潔 

附表四：
編號 犯罪事實 罪刑(編號1-1至1-3、2-1至2-3)及沒收(編號1-4、2-4) 1-1 如犯罪事實欄一之共同指揮犯罪組織（含共同招募他人加入犯罪組織）及如附表二編號1所示部分 甲○○共同犯指揮犯罪組織罪，處有期徒刑貳年。 1-2 如犯罪事實欄一之附表二編號2、5、8、10、12、13、18、23所示部分 甲○○共同犯刑法第三百三十九條之四第一項第二款之加重詐欺取財罪，共捌罪，各處有期徒刑壹年參月。 1-3 如犯罪事實欄一之附表二編號3、4、6、7、9、11、14至17、19至22、24至27所示部分 甲○○共同犯刑法第三百三十九條之四第二項、第一項第二款之加重詐欺取財未遂罪，共拾捌罪，各處有期徒刑柒月。 1-4 本案對甲○○宣告之沒收 扣案如附表三編號6所示之物及向本院繳交扣案之犯罪所得新臺幣陸萬元均沒收之。 2-1 如犯罪事實欄一之共同參與犯罪組織及如附表二編號1所示部分 乙○○共同犯刑法第三百三十九條之四第一項第二款之加重詐欺取財罪，累犯，處有期徒刑壹年肆月。 2-2 如犯罪事實欄一之附表二編號2、5、8、10、12、13、18、23所示部分 乙○○共同犯刑法第三百三十九條之四第一項第二款之加重詐欺取財罪，共捌罪，均累犯，各處有期徒刑壹年參月。 2-3 如犯罪事實欄一之附表二編號3、4、6、7、9、11、14至17、19至22、24至27所示部分 乙○○共同犯刑法第三百三十九條之四第二項、第一項第二款之加重詐欺取財未遂罪，共拾捌罪，均累犯，各處有期徒刑柒月。 2-4 本案對乙○○宣告之沒收 扣案如附表三編號7至10所示之物及向本院繳交扣案之犯罪所得新臺幣伍萬元均沒收之。